【裁判字號】    98,交上易,673
【裁判日期】    981231
【裁判案由】    公共危險
【裁判全文】
臺灣高等法院臺南分院刑事判決      98年度交上易字第673號
上  訴  人
即  被  告  甲○○
選任辯護人  許哲嘉律師
上列上訴人因公共危險案件，不服臺灣雲林地方法院98年度交易
字第104號中華民國98年8月10日第一審判決（起訴案號：臺灣雲
林地方法院檢察署98年度偵字第3120號），提起上訴，本院判決
如下：
    主  文
原判決撤銷。
甲○○無罪。
    理  由
一、公訴意旨略以：被告甲○○於民國（下同）98年6月10日凌
    晨2時許前某時，在雲林縣崙背鄉阿勸村中厝51號其住處，
    飲酒後已達不能安全駕駛動力交通工具之程度，竟仍駕駛車
    牌號碼7088-MA號自用小客車，前往雲林縣虎尾鎮○○里○
    ○○號○路與雲145號公路交岔路口之萊爾富便利商店購物，
    嗣於同日凌晨2時30分許，因其將上揭車輛停放於雲74號公
    路車道上，為巡邏至該處之員警查獲並測得其呼氣酒精濃度
    達每公升0.88毫克，始悉上情。因認被告涉犯刑法第185條
    之3公共危險罪嫌。
二、按犯罪事實應依證據認定之，無證據不得認定犯罪事實；不
    能證明被告犯罪者，應諭知無罪之判決，刑事訴訟法第154
    條第2項、第301條第1項分別定有明文。所謂證據，係指足
    以認定被告確有犯罪行為之積極證據而言，該項證據自須適
    於為被告犯罪事實之證明者，始得採為斷罪之資料；如未能
    發現相當證據，或證據不足以證明，自不能以推測或擬制之
    方法，以為裁判之基礎。且刑事訴訟上證明之資料，無論其
    為直接或間接證據，均須達於通常一般之人均不致有所懷疑
    ，而得確信其為真實之程度，始得據為有罪之認定，若其關
    於被告是否犯罪之證明未能達此程度，而有合理懷疑之存在
    ，致使無從形成有罪之確信，根據「罪證有疑，利於被告」
    原則，即不得遽為不利被告之認定。又刑法第185條之3之公
    共危險罪，除行為人須有服用毒品、麻醉藥品、酒類或其他
    相類之物外，尚以須達到「不能安全駕駛動力交通工具」之
    程度為其構成要件。
三、本件公訴人認被告涉犯上開罪嫌，無非以下列證據為其論據
    ：(一)被告坦承前往上揭為警查獲地點前已在住處飲酒及車牌
    號碼7088─MA號自小客車係其所有。(二)證人即上揭萊爾富便
    利商店當時值班店員乙○○於警詢中證稱：被告係駕駛7088
    -MA號前來，並進入店內，伊聞到被告身上有酒味，且走起
    路來有恍神的動作，被告購買啤酒後，即至店外涼亭飲用等
    語。(三)員警於98年6月10日3時22分許測得被告之呼氣酒精濃
    度仍高達每公升0.88毫克，有酒精濃度測定紀錄表附卷可稽
    。(四)另有雲林縣警察局舉發違反道路交通管理事件通知單、
    員警製作之刑法第185條之3案件測試觀察紀錄表及現場照片
    2張在卷可證。
四、訊之被告固不否認其於98年6月10日凌晨2時許前某時，在雲
    林縣崙背鄉阿勸村中厝51號住處飲酒後，駕駛車牌號碼7088
    -MA號自用小客車，前往雲林縣虎尾鎮○○里○○○號○路與
    雲145號公路交岔路口之萊爾富便利商店，嗣於同日凌晨2時
    30分許，因其將上揭車輛停放在雲74號公路車道上，為巡邏
    至該處之員警發覺有異，並於同日3時22分測得其呼氣酒精
    濃度達每公升0.88毫克等情，惟辯稱：其為警發現有異時，
    並非處於駕駛前開車輛途中，而係在超商前飲酒，而其呼氣
    酒精濃度雖經測定為每公升0.88毫克，惟此乃係其自家中飲
    酒後，再加上其在便利商店前持續飲用啤酒後所測得，則其
    駕車由住處前往便利超商途中，其呼氣酒精濃度究為多少？
    是否已達不能安全駕駛動力交通工具？並無積極明確證據可
    以證明等語。
五、證據能力部分：
  (一)按被告以外之人於審判外之言詞或書面陳述，除法律有規定
    者外，不得作為證據，刑事訴訟法第159條第1項定有明文。
    查證人乙○○之警詢筆錄，為被告以外之人在審判外之陳述
    ，既經被告表示不同意採為證據，依前揭規定，本院認無證
    據能力。
  (二)又按被告以外之人於審判外之陳述，雖不符刑事訴訟法第15
    9條之1至第159條之4之規定，而經當事人於審判程序同意作
    為證據，法院審酌該言詞陳述或書面陳述作成時之情況，認
    為適當者，亦得為證據；又當事人、代理人或辯護人於法院
    調查證據時，知有第159條之5第1項不得為證據之情形，而
    未於言詞辯論終結前聲明異議者，視為有前項之同意，為刑
    事訴訟法第159條之5第1項、第2項所明文。又當事人、代理
    人或辯護人於調查證據時，知有刑事訴訟法第159條第1項不
    得為證據之情形，卻表示「沒有意見」等意思，而未於言詞
    辯論終結前聲明異議者，應視為已有將該等傳聞證據採為證
    據之同意（最高法院93年度臺上字第3533號及94年度臺上字
    第2976號等判決參照）。本件公訴人、被告、辯護人對於本
    案援引之下列屬傳聞證據之供述證據均表示沒意見（本院卷
    35頁），且無事證顯示係公務員因違法蒐證所取得之供述證
    據，本院審酌該等供述證據作成時之情況，亦認為適於作為
    證據，依刑事訴訟法第159條之5第2項之規定，應認為均有
    證據能力。
六、經查：
  (一)甲○○於98年6月9日晚間11時許，在雲林縣崙背鄉阿勸村中
    厝51號住處飲用啤酒3至4瓶後，於翌日凌晨近2時許，駕駛
    車牌號碼7088-MA號自用小客車上路，而於同日凌晨2時許，
    行駛至位於雲林縣虎尾鎮○○里○○○號○路與雲145號公路
    交岔路口之萊爾富便利商店前，將車輛停放於雲74號公路快
    車道與機車道之間，進入上開商店內購買啤酒在店前涼亭內
    飲用後，旋於同日凌晨2時30分許，因雲林縣警察局虎尾分
    局埒內派出所警員廖睿彬至該處巡邏，發覺上開車輛未熄火
    且停放於車道上，而進入超商內詢問店員乙○○，得知該車
    之駕駛人係被告後，乃於同日凌晨3時22分許，對甲○○施
    以酒精濃度測試，測得其呼氣酒精濃度為每公升0.88毫克等
    情，業據被告坦承不諱，核與證人乙○○於之證述相符，並
    有道路交通事故當事人酒精測定紀錄表1紙、刑法第185條之
    3案件測試觀測紀錄表1份及現場照片4幀在卷可憑，堪信為
    真實。
  (二)然依前開所述，被告在家中飲酒後，雖駕車至前開超商購物
    ，惟被告並非係處於駕駛車輛途中經警攔檢而測得前開呼氣
    酒精濃度，而係於被告將車輛停放在路旁，並進入超商內購
    得啤酒在店前飲用後，始為警查獲，則被告為警測得之呼氣
    酒精濃度及警員觀察結果後所製作之測試觀察紀錄表，自均
    未能證明被告從家中駕車前往超商途中是否已達不能安全駕
    駛動力交通工具之程度。
  (三)又行為人是否已因服用酒類，而達不能安全駕駛動力交通工
    具之程度，本應由法院就行為人於行為時之一切主客觀情狀
    綜合判斷，而為具體之認定。本院參酌法務部88年5月18日
    （88）法檢字第001669號函示意旨，認為對於酒精濃度呼氣
    達每公升0.55毫克（0.55MG/L）或血液濃度達0.11％以上，
    肇事率為一般正常人之10倍，應可認為已達「不能安全駕駛
    」之標準；至於上揭數值以下之行為，須輔以其他客觀事實
    得作為「不能安全駕駛」之判斷時，始得認定行為人已達不
    能安全駕駛之程度。本件前開道路交通事故當事人酒精測定
    紀錄表及刑法第185條之3案件測試觀測紀錄表既未能證明被
    告於駕車途中是否已達不能安全駕駛動力交通工具之程度，
    本院自應審酌被告於進入前開超商前之其他客觀事實以認定
    。本案目擊被告進入超商前後狀況之證人乙○○於本院結證
    稱：其於警詢時係據實陳述，惟其現已無法記憶被告當時之
    狀況等語（本院卷第45頁），然證人乙○○於警詢時僅證稱
    ：「他（被告）還未向我購買啤酒時我便有聞到他身上有酒
    味，且走起路來有恍神的動作。」等語（警卷第5頁），是
    證人既僅能證稱被告身上有酒味、走路恍神之概括情狀，而
    未能明確仔細描述被告當時之神智是否清晰、判斷力是否欠
    缺、動作是否異常、腳步是否不穩、手腳是否顫抖、說話是
    否含糊不清等狀況以供本院判斷，則被告當時之飲酒後狀況
    是否已達不能安全駕駛動力交通工具之程度，自難遽以證人
    乙○○所稱之「有酒味、走路恍神」認定被告已達到「不能
    安全駕駛動力交通工具」之程度。
七、綜上所述，公訴人認被告涉犯刑法第185條之3罪嫌所憑之證
    據資料，經本院調查證據結果，被告於客觀上固有酒後駕車
    之行為，然既無積極證據證明被告駕車時所服用之酒類已達
    不能安全駕駛動力交通工具之程度，自不得基此遽認被告有
    該犯行。此外，復無其他積極證據可資證明被告確有公訴人
    上開所指犯行，則依犯罪事實應以證據為其認定基礎，如積
    極證據不足以證明被告犯罪，而依調查所得資料，在一般生
    活經驗上尚非不得另為其他有利被告之推定，本於罪疑惟無
    之法則，即應依法為無罪判決之諭知。原審未予詳察，遽就
    被告論罪科刑，尚有未洽，被告上訴意旨，否認本件犯罪，
    為有理由，自應由本院將原判決撤銷改為無罪之諭知，以期
    適法。
據上論結、應依刑事訴訟法第369條第1項前段、第364條、第301
條第1項，判決如主文。
本案經檢察官邱克斌到庭執行職務。
中    華    民    國    98    年    12    月    31    日
                  刑事第二庭    審判長法  官  葉居正
                                      法  官  陳欽賢
                                      法  官  洪碧雀
以上正本證明與原本無異。
不得上訴。
                                      書記官  魏芝雯
中    華    民    國    98    年    12    月    31    日

司法院資訊處製作；財團法人民間司法改革基金會備份。
